【裁判字號】    93,交易,101
【裁判日期】    970902
【裁判案由】    過失傷害
【裁判全文】
臺灣屏東地方法院刑事判決             93年度交易字第101號
公  訴  人  臺灣屏東地方法院檢察署檢察官
被      告  乙○○
上列被告因過失傷害案件，經檢察官提起公訴（93年度偵字第41
42號），本院判決如下：
    主  文
乙○○無罪。
    理  由
一、公訴意旨略以：乙○○於民國93年3 月5 日上午7 時10分許
    ，騎乘車牌號碼為ＸＴＪ─０八三之重型機車（下稱甲車）
    ，沿屏東市○○里○○路，以由西往東方向行駛，途經該路
    段之高屏大橋東向車道下橋處（即台一線公路七百公尺）時
    ，本應注意汽車行駛時，駕駛人應注意車前狀況及兩車併行
    之間隔，並隨時採取必要之安全措施之規定，而依當時天候
    晴朗、有日間自然光線及路面乾燥無缺陷與視距良好等情形
    觀之，並無不能注意之情事，詎乙○○騎乘前揭機車而與甲
    ○○所騎乘車牌號碼為ＯＬＮ─二四０之重型機車（下稱乙
    車）併行而騎之際，竟疏於前揭必要之注意，致與當時亦疏
    於注意車前狀況及兩車併行時，應保持適當間隔距離等規定
    之甲○○所騎乘之機車發生擦撞，雙方因此人車倒地（乙○
    ○受傷部分未提出告訴），其中甲○○並因此受有頭部外傷
    併蜘蛛膜下腔出血、前額撕裂傷、臉部、兩膝多處擦傷、腦
    震盪及腦水腫等傷害，因認被告涉有過失傷害罪嫌云云。
二、按犯罪事實應依證據認定之，無證據不得認定犯罪事實；不
    能證明被告犯罪者，應諭知無罪之判決，刑事訴訟法第154
    條第2 項、第301 條第1 項分別定有明文。又事實之認定，
    應憑證據，如未能發現相當證據，或證據不足以證明，自不
    能以推測或擬制之方法，為裁判基礎；且認定犯罪事實所憑
    之證據，雖不以直接證據為限，間接證據亦包括在內，然而
    無論直接證據或間接證據，其為訴訟上之證明，須於通常一
    般之人均不致有所懷疑，而得確信其為真實之程度者，始得
    據為有罪之認定，倘其證明尚未達到此一程度，而有合理之
    懷疑存在而無從使事實審法院得有罪之確信時，即應由法院
    為被告無罪之判決，有最高法院40年台上字第86號判例、76
    年台上字第4986號判例可資參照。且按認定犯罪事實應依證
    據，為刑事訴訟法所明定，故被告否認犯罪事實所持之辯解
    ，縱屬不能成立，仍非有積極證據足以證明其犯罪行為，不
    能遽為有罪之認定，亦有最高法院30年上字第1831號判例意
    旨可資參照。
三、公訴意旨認被告犯有上開過失傷害罪嫌，係以告訴人甲○○
    之指述，且有警方所出具之道路交通事故調現場圖、報告表
    、交通事故初步分析研判表、寶健、長庚醫院出具之診斷證
    明書現場、現場照片16幀、臺灣省高屏澎區車輛行車事故鑑
    定委員會出具之鑑定意見書各1 份為論據。訊據被告固不否
    認有於上揭時地與告訴人甲○○發生交通事故，惟堅詞否認
    有上開犯行，並辯稱：其當天並沒有超車，是告訴人甲○○
    超車不慎才撞倒被告騎乘之機車，被告並無過失等語。
四、證據能力之判斷：
    按傳聞法則之重要理論依據，在於傳聞證據未經當事人之反
    對詰問予以核實，乃予排斥，惟若當事人已放棄對原供述人
    之反對詰問權，於法院審判時表明同意該等傳聞證據可作為
    證據，基於證據資料愈豐富，愈有助於真實發現之理念，並
    貫徹刑事訴訟法修法加重當事人進行主義之精神，確認當事
    人對於證據能力有處分權之制度，傳聞證據經當事人同意作
    為證據，法院認為適當者，亦得為證據。另當事人於調查證
    據時，對於傳聞證據表示「沒有意見」、「對於證據調查無
    意見」，而未於言詞辯論終結前聲明異議，應視為已有將該
    等傳聞證據採為證據之同意，此刑事訴訟法第159條之5定有
    明文。檢察官、被告於本院準備程序時已表示對於全案卷證
    證據之證據能力均無意見，且同意作為本案之證據（本院卷
    1 第31頁），依刑事訴訟法第159 條之5 之規定，檢察官、
    被告已同意本案所有證據均有證據能力，本院斟酌該等證據
    並非非法取得，亦無證明力明顯過低之情形，是該等證據，
    均得採為證據。
五、經查：
  (一)被告於93年3 月5 日上午7 時10分許騎乘甲車沿屏東市○○
    里○○路，以由西往東方向行駛，途經該路段之高屏大橋東
    向車道下橋處（即台一線公路七百公尺）時，與告訴人甲○
    ○所騎乘乙車發生擦撞，雙方因此人車倒地，告訴人甲○○
    並因此受有頭部外傷併蜘蛛膜下腔出血、前額撕裂傷、臉部
    、兩膝多處擦傷、腦震盪及腦水腫等傷害之事實，業據被告
    自承在卷，且據告訴人甲○○於警詢、偵查時指述明確，並
    有屏東縣警察局屏東分局第6 組道路交通事故現場圖、道路
    交通事故調查報告表(一)、(二)、寶建醫院診斷證明書、長庚紀
    念醫院診斷證明書各1 份及道路交通事故照片16幀（見發查
    卷第4 至5 頁、第10至14頁、第18至25頁、第38至39頁）在
    卷可資佐證，此部分事實固均堪以認定。
  (二)至被告騎乘甲車行駛於上開道路，是否有違反道路交通安全
    規則第94條第3項之規定，即未注意車前狀況及兩車併行之
    間隔，並隨時採取必要之安全措施之規定？茲審認如下：
  告訴人甲○○於偵查中陳稱：「（當時車禍的情況為何？）
    我都不知道」、「（事前看到被告的情形？）我都沒有看到
    也不知道」、「（車禍是如何發生？）我都不知道」、「（
    對車禍鑑定被告有何意見？）我不知道」、「（為何告訴狀
    上指述是被告超車？）我不知道，不是我寫的，是我女兒寫
    的」等語（見93年度發查字第286號卷第29至30頁）；嗣又
    改稱：「（車禍情形？）我不知道，但我知道是自後面撞上
    我的，他若在前面我會看到他，但我都沒有看到他，就撞摔
    倒被送醫院去了」、「（你們2 人是否有併行？）沒有」、
    「（他撞到何處？）我不知道，我是騎在機車上，我沒有騎
    到快車道上，他自後面撞上我的」等語（見同上卷第66至67
    頁）。是觀之告訴人甲○○所稱，其騎乘乙車並無與被告所
    騎乘之甲車併行行駛，且亦不清楚被告是否超車之事實，自
    堪信實。故告訴人甲○○之告訴狀上指述本件交通事故係被
    告超車不慎，以致撞擊告訴人甲○○所騎乘之乙車云云，即
    非無疑。
  另證人即屏東縣警察局交通隊警員韓志明於偵查中證稱：「
    （當時在處理時，二台機車上有無擦痕？）毛女的車我們在
    處理有發現機車的前面板右側有擦痕」、「（二車的照後鏡
    是否有新擦痕？）毛女的機車右照鏡有稍稍往後柪，許車的
    左照後鏡也有稍稍的往後柪」等語（見同上卷第66頁）。證
    人韓志明與被告、告訴人甲○○並無怨隙，應無故意維護一
    方之可能，且有照片1幀附卷可證（見同上卷第21頁），其
    證詞自堪採信。由此可知，告訴人甲○○所騎乘之乙車，僅
    有前面板右側有擦痕，乙車的後方車體及甲車之前方車體均
    並無剛撞擊之撞擊痕跡。是告訴人甲○○指述本件交通事故
    被告係騎乘之甲車超車以致撞擊其所騎乘乙車後方，導致告
    訴人甲○○人車倒地因而受傷云云，並無可採。
  公訴意旨指稱被告騎乘之甲車與告訴人甲○○所騎乘之乙車
    併行而騎之際，竟疏於必要之注意，致與當時亦疏於注意車
    前狀況及兩車併行時，應保持適當間隔距離等規定之甲○○
    所騎乘之乙車發生擦撞云云，惟告訴人甲○○與被告均供稱
    其等騎乘之機車並無併行，且亦查無其他證據證明甲車及乙
    車確實有併行而擦撞之事實，故被告辯稱其並非與告訴人所
    騎乘之乙車併行之事實，自屬可信。
  復觀之甲車、乙車之車損，依據前開證人韓志明所證乙車右
    照鏡有稍稍往後柪，甲車的左照後鏡也有稍稍的往後柪之事
    實，亦與被告所辯本件交通事故係告訴人甲○○騎乘乙車由
    其所騎乘甲車之左後方加速往前方超車而撞擊到甲車之左照
    後鏡，以致2 車發生破撞乙節，即非無據。
  臺灣省車輛行車事故覆議鑑定委員會鑑定後認：因原卷所附
    之機車照片，因無明確碰撞跡証，惟據警圖繪示乙車肇事後
    係倒於甲車左前之位置及甲車肇事時亦留有17點7 公尺刮地
    痕研析，本案係告訴人甲○○駕駛重機車由後超越前行被告
    駕駛甲車發生擦撞肇事之可能性較大，此有覆議鑑定委員會
    93年11月16日府覆議字第9311104 號函文1 份在卷可證（見
    本院卷1 第8 至9 頁）；另由本院依職權將本件交通事故送
    請財團法人成大研究發展基金會鑑定本件被告之過失責任，
    其鑑定後亦認：告訴人甲○○駕駛重機車由左後以較高速度
    超越右前被告駕駛之重機車時，沒有確保超車時之安全環境
    與可行性，應避免兩車左右太接近卻未注意而發生擦撞，屬
    於能注意、應注意，卻未注意的疏忽，而被告因在右前行駛
    時無法迴避左後方車輛，故無肇事責任，並認同前開臺灣省
    車輛行車事故覆議鑑定委員會之覆議意見，此有鑑定意見書
    1 份附卷足憑。該鑑定意見書均與事實相符，自堪採認。至
    臺灣省高屏澎區車輛行車事故鑑定委員會雖認本件交通事故
    為甲車與乙車互未注意車前狀況保持併行之間隔同為肇事原
    因等語（見93年度發查字第286 號卷第36至37頁），惟甲車
    與乙車行駛間並未併行行駛，業已審認如前述，故該鑑定意
    見顯與事實不符，並無可採。
  (三)綜上所述，因被告所騎乘之甲車係行駛在前，自無從預見告
    訴人甲○○所騎乘之乙車由左後以較高速度超越右前被告所
    騎乘之甲車，是以當時情形，被告對於本件肇事自無法預見
    及防範，故尚難認被告有過失。此外，公訴人復未提供其他
    積極證據足資證明被告確有公訴人所指之犯行，不能證明被
    告犯罪，參諸前揭法條規定與判例意旨依法應為被告無罪之
    諭知。
六、據上論斷，應依刑事訴訟法第301 條第1 項，判決如主文。
本案經檢察官劉昀到庭執行職務。
中    華    民    國    97    年    9     月    2     日
                  刑事第一庭  審判長法  官  潘正屏
                                    法  官  曾吉雄
                                    法  官  許蓓雯
以上正本證明與原本無異。
如不服本判決應於收受本判決送達後十日內向本院提出上訴書狀，
其未敘述上訴理由者，並得於提起上訴後十日內向本院補提理由
書狀（均須按他造當事人之人數附繕本）「切勿逕送上級法院」
中    華    民    國    97    年    9     月    4     日
                                    書記官  蘇雅慧


司法院資訊處製作；財團法人民間司法改革基金會備份。
